【裁判字號】    98,台上,4467
【裁判日期】    980806
【裁判案由】    違反水土保持法
【裁判全文】
最高法院刑事判決            九十八年度台上字第四四六七號
上  訴  人  甲○○（原名葉大銘）
上列上訴人因違反水土保持法案件，不服台灣高等法院中華民國
九十八年五月六日第二審判決（九十八年度上訴字第八九四號，
起訴案號：台灣桃園地方法院檢察署九十六年度偵字第二一六五
四號），提起上訴，本院判決如下：
    主  文
上訴駁回。
    理  由
按刑事訴訟法第三百七十七條規定，上訴於第三審法院，非以判
決違背法令為理由，不得為之。是提起第三審上訴，應以原判決
違背法令為理由，係屬法定要件。如果上訴理由書狀並未依據卷
內訴訟資料，具體指摘原判決不適用何種法則或如何適用不當，
或所指摘原判決違法情事，顯與法律規定得為第三審上訴理由之
違法情形，不相適合時，均應認其上訴為違背法律上之程式，予
以駁回。本件原判決認定上訴人甲○○（原名葉大銘）為挖土機
司機，與同案被告周士新（原名周世汎，業經判處罪刑確定）及
年籍不詳黃姓男子，明知未經土地所有人同意，猶共同基於在系
爭他人山坡地擅自開發整地、修闢道路之犯意聯絡，由上訴人受
周士新及黃姓男子僱用，駕駛自有之挖土機，在該山坡地開發整
地、修闢道路，業已壓毀其上相思樹、綠竹筍、柚子樹等，尚未
致生水土流失或毀損水土保持之處理與維護設施時，即經警據報
當場查獲等情，因予撤銷第一審科刑判決，改判依想像競合犯之
例，從一重論處上訴人甲○○共同犯水土保持法第三十二條第一
項、第四項非法開發致水土流失未遂罪刑，已詳敘認定事實之依
據及憑以認定之理由。對於上訴人坦承受僱駕駛扣案其所有之挖
土機在系爭山坡地開發整地，俟見警前來即拔下挖土機鑰匙逃逸
，經警逮捕時甚至否認係挖土機司機等情，惟以相信周士新所言
該地係其親戚所有云云為辯，原判決認不足採信，亦依調查所得
心證指駁說明。從形式上觀察，原判決並無違背法令之情形。上
訴意旨徒謂上訴人受僱整地主觀上無違法性之認知云云，再為否
認犯罪之事實方面爭辯，顯不足據以辨認原判決業已具備違背法
令之形式要件。又依水土保持法第三十二條第五項規定：「犯本
條之罪者，其所使用之機具沒收之」，係採相對義務沒收主義，
雖仍以屬於被告所有者為限，始有適用，但並無以「專供犯罪所
用」為要件。原判決敘明扣案挖土機係上訴人所有、犯本件之罪
所使用之機具，因予依上開規定諭知沒收，殊無上訴意旨所謂判
決適用法則不當之違誤。本件上訴違背法律上之程式，應予駁回
。
據上論結，應依刑事訴訟法第三百九十五條前段，判決如主文。
中    華    民    國  九十八  年    八    月    六    日
                      最高法院刑事第十庭
                          審判長法官  花  滿  堂
                                法官  黃  正  興
                                法官  陳  東  誥
                                法官  林  錦  芳
                                法官  洪  昌  宏
      本件正本證明與原本無異
                                      書  記  官
中    華    民    國  九十八  年    八    月   十一   日
                                                      v


司法院資訊處製作；財團法人民間司法改革基金會備份。
